臺灣高等法院刑事裁定　　　　　　　　　100年度聲字第897號
聲　請　人
即　被　告　楊翔宇
上列聲請人即被告因違反毒品危害防制條例案件（100 年度上訴
字第564 號），聲請本院法官迴避，本院裁定如下：
    主  文
聲請駁回。
    理  由
一、本件聲請意旨略以：聲請人即被告並無販賣第三級毒品之行
    為，遭原審誤認處以重刑，並收押於臺北看守所。本案於民
    國100 年3 月3 日下午2 時50分於鈞院行準備程序，被告由
    法警提出至法庭，辯護人隨後進入，被告之母及姑姑亦進入
    法庭旁聽，承審法官林銓正開口詢問後面旁聽席為何人，辯
    護人回覆為被告母親及姑姑後，承審法官即在未告知被告原
    因之情形下，命該2 人暫出庭外，並命法警為被告戴上手銬
    提至庭外，關上法庭大門，約過5 分鐘後，庭務員始開門讓
    被告及其母親、姑姑重新入庭，被告因此受到驚嚇，被告之
    母親因此情緒低落至極點，此舉令被告及其家屬驚慌失措，
    開庭之緊張情緒更添壓力，被告家屬極度擔憂對被告案情是
    否有負面影響，承審法官上開舉措，至為不當。原審認定被
    告販賣第三級毒品犯行，無非以張芯語之證詞為據，然張芯
    語自承吸食毒品，是否故意誣陷被告以換得較輕刑度，又張
    芯語曾向被告借錢，是否為避免遭被告追討借款，謊稱遭被
    告追討買第三級毒品之藥錢，有待釐清，且張芯語自承吸食
    毒品多年，竟指稱甫認識之被告為其毒品來源，至於多年來
    係向何人購買或取得毒品，均稱不復記憶，張芯語證詞確有
    避重就輕之嫌；承審法官無視刑事訴訟第二審為事實覆審之
    法制架構，就被告聲請傳喚張芯語部分，以盛氣凌人，不可
    一世之態度表示該庭對於原審已傳訊之證人，不准許再傳訊
    ，對原審證詞有重大瑕疵之張芯語，未提出任何說明即拒絕
    被告之傳喚聲請，除無法釐清案情外，對被告訴訟上之權利
    亦有極大影響。其後對辯護人聲請調閱張芯語之通聯記錄，
    更以輕蔑口氣稱「你應該也當律師很有經驗了，難道連通聯
    紀錄的保存期限多久都不知道嗎？」，然「電信事業用戶查
    詢通信紀錄作業辦法」雖規定6 個月保存期限，惟此為最低
    限度規定，電信公司是否保存有更久遠之通聯紀錄，亦未可
    知，承審法官拒絕被告調閱，至為不當。又被告係由楊修安
    認識張芯語，被告無償提供毒品予張芯語時，楊修安亦曾在
    場，故調閱楊修安因案在臺灣士林地方法院審理之另案卷宗
    ，對於釐清相關案情，並確認張芯語之供述是否屬實，確屬
    必要且適當。詎承審法官對於辯護人聲請調閱前開卷宗，先
    質問辯護人是否看過該卷宗，嗣以傲慢口氣表示辯護人未看
    過該卷宗，怎知調該卷宗可證明何事實，並稱被告未提出可
    以說服承審法官調閱該卷宗之足夠理由，拒絕調閱可以佐證
    被告並無犯行之另案卷宗，嚴重戕害被告訴訟上之權益。承
    審法官揶覦被告之辯護人，無故拒絕被告聲請調查其有利之
    證據，影響被告權益及人民對司法之信賴感，至為重大，承
    審法官之強勢舉措，與賴院長「親民的司法」之施政理念大
    相逕庭，非可輕忽，足認承審法官執行職務有偏頗之虞，且
    上開聲請迴避原因發生於本案第一次準備程序期日，被告於
    該期日後聲請迴避，洵屬有據云云。
二、按刑事訴訟法第18條第2 款規定，得聲請法官迴避原因之所
    謂「足認其執行職務有偏頗之虞者」，係指以一般通常之人
    所具有之合理觀點，對於該承辦法官能否為公平之裁判，均
    足產生懷疑；且此種懷疑之發生，存有其完全客觀之原因，
    而非僅出諸當事人自己主觀之判斷者，始足當之。至於訴訟
    上之指揮乃專屬於法院之職權，當事人之主張、聲請，在無
    礙於事實之確認以及法的解釋、適用之範圍下，法院固得斟
    酌其請求以為訴訟之進行，但仍不得以此對當事人之有利與
    否，作為其將有不公平裁判之依據，更不得以此訴訟之進行
    與否而謂有偏頗之虞聲請法官迴避，此有最高法院79年臺抗
    字第318 號判例意旨可資參照。
三、本院查：
（一）審判長於法庭之開閉及審理訴訟有指揮之權，法院組織法
      第88條定有明文；查本院承審法官於100 年3 月3 日下午
      2 時50分行準備程序時，縱有如被告所言，先命坐在旁聽
      席之被告母親、姑姑暫出庭外，並命法警將伊戴上手銬提
      至庭外，約過5 分鐘後，庭務員始開門讓被告及被告之母
      親、姑姑進入法庭等情，經核亦係承審法官依職權決定何
      時開庭、閉庭之權，尚難據此即認承審法官在執行職務時
      有何偏頗之虞。
（二）當事人、辯護人聲請調查之證據，法院認為不必要者，得
      以裁定駁回之，而所謂不必要，包括不能調查者、與待證
      事實無重要關係、待證事實已臻明瞭無再調查之必要、同
      一證據再行聲請等（刑事訴訟法第163 條之2 參照）；本
      件被告於前開準備程序時，向承審法官聲請傳喚證人張芯
      語、調閱另案卷宗及通聯紀錄等情，承審法官本得依其審
      判職務及所得心證審酌是否有調查之必要；而所謂必要與
      否，參諸前開所示，絕非一經被告聲請，即認有調查之必
      要，承審法官仍有認定之職權。是承審法官縱認已無調查
      之必要，亦不足以認為承審法官執行職務有所偏頗。
（三）綜觀被告前揭所聲請承審法官迴避之事由，或係訴訟上指
      揮而專屬於法院之職權，或係承審法官依據相關卷證資料
      綜合判斷被告聲請調查證據之必要性，而非屬法官與被告
      間具有故舊恩怨之關係，使一般人足以對承審法官能否為
      公平之裁判產生疑慮之情形，客觀上並不足以使人懷疑承
      審法官將為不公平之裁判。此外，復查無其他積極證據足
      認承審法官與被告間有何故舊恩怨等客觀上足認有偏頗之
      虞之情事，揆諸前揭判例意旨及說明，被告聲請承審法官
      迴避，不能准許；其前開聲請洵非正當，應予駁回。
中    華    民    國   100    年    3     月    31    日
                  刑事第九庭  審判長法  官  陳貽男
                                    法  官  蔡聰明
                                    法  官  蔡守訓
以上正本證明與原本無異。
如不服本裁定，應於收受送達後五日內向本院提出抗告狀。
                                    書記官  許俊鴻
中    華    民    國   100    年    4     月    1     日